【裁判字號】    98,毒抗,760
【裁判日期】    980730
【裁判案由】    聲請觀察勒戒
【裁判全文】
臺灣高等法院臺中分院刑事裁定         98年度毒抗字第760號
抗  告  人
即  被  告  甲○○
上列抗告人因聲請觀察勒戒案件，不服臺灣苗栗地方法院中華民
國98年6月23日裁定（98年度毒聲字第100號）提起抗告，本院裁
定如下：
    主  文
抗告駁回。
    理  由
一、聲請意旨略以：被告甲○○基於施用第二級毒品之犯意，於
    民國（下同）97年10月16日晚上11時許，在苗栗縣苗栗市文
    聖里21鄰祥雲74號之住處，施用第二級毒品安非他命1次。
    嗣為其妻陳清香發現上情而報案，於98年2月24日上午10時
    30分許為警查獲之事實，業經被告坦承不諱，復有第二級毒
    品安非他命1包（毛重0.27公克）、安非他命殘渣袋5個及安
    非他命吸食器1組扣案足佐，及苗栗縣警察局查獲毒品危害
    防制條例毒品初步勘驗報告單乙紙在卷可參，是被告施用第
    二級毒品罪嫌，應堪認定云云。
二、原裁定略以：被告於97年10月16日晚上11時許，在苗栗縣苗
    栗市文聖里21鄰祥雲74號，施用第二級毒品安非他命之事實
    ，業據被告坦承不諱，且有扣案之第二級毒品安非他命1包
    （毛重0.27公克）、安非他命殘渣袋5個及安非他命吸食器1
    組扣案可資佐證。被告經警查獲後，採集其尿液送請中山醫
    學大學附設醫院檢驗科檢驗結果，固呈安非他命陰性反應，
    有該院檢驗科藥物檢測中心98年3月13日實驗編號第0000000
    號尿液檢驗報告可考，然按甲基安非他命經口服投與後約百
    分之70於24小時內自尿中排出，約百分之90於96小時內自尿
    中排出，惟由於目前國內尿液中甲基安非他命之檢驗僅為鑑
    定是否呈陽性反應，尚未定其含量，且甲基安非他命之成分
    檢出與其投與方式、投與量、個人體質、採尿時間與檢測儀
    器之精密度等多因素有關，因此僅憑尿液中呈安非他命陽性
    反應，並無法確實推算吸食時間距採集時間之長短，然最長
    可能不會超過4日，此業經行政院衛生署藥物食品檢驗局81
    年2月8日（81）藥檢壹字第001156號函表示專業上之意見明
    確，並為司法院實務於認定被告施用安非他命（或甲基安非
    他命）與否及時間時所採用。又雖於文獻報告中確實有藥品
    或食物因交叉反應，可在尿液測試中產生偽陽性之安非他命
    反應，然利用精密的儀器分析，將可排除偽陽性之可能，得
    到正確的答案，而目前最常採用之確認方法氣相層析質譜儀
    ，於法務部檢驗合格之良好操作條件檢測單位，以氣相層析
    質譜儀做藥物及代謝物之定性及定量分析，幾乎不會有偽陽
    性反應產生，此有行政院國軍退除役官兵輔導委員會台北榮
    民總醫院83年4月7日（83）北總內字第03059號函表示專業
    上意見。亦為司法實務上所採用。因此，本件被告之尿液經
    檢驗結果呈陰性反應，適足與其自白係在96小時之前曾施用
    安非他命之情節相符，堪認被告確有於上揭、時地施用第二
    級毒品無疑。爰准檢察官之聲請，依毒品危害防制條例第20
    條第1項及觀察勒戒處分執行條例第3條第1項，裁定被告應
    送勒戒處所觀察、勒戒，其期間不得逾2月云云。
三、按犯施用第一級、第二級毒品之罪者，檢察官應聲請法院裁
    定令被告入戒治處所觀察、勒戒，其期間不得逾2月，毒品
    危害防制條例第20條第1項定有明文。經查：本件被告於上
    開時地施用第二級毒品安非他命之事實，業據被告於警詢時
    自白不諱，且經證人即被告之妻陳清香於警詢時證述在卷，
    並有扣案之安非他命1包（毛重0.27公克）、安非他命殘渣
    袋5個及安非他命吸食器1組等足稽。而扣案之上開安非他命
    1包經苗栗縣警察局苗栗分局初步檢驗結果，確呈安非他命
    反應，亦有該分局查獲毒品危害防制條例毒品初步鑑驗報告
    單1紙在卷可憑，參以被告於抗告時亦自承其有向警方承認
    其於去年（即97年）10月份有吸食過安非他命等情以觀（有
    刑事聲明抗告狀足按），益見被告應有施用第二級毒品安非
    他命之事實無疑。至被告於98年2月24日經警方採取之尿液
    經送請中山醫學大學附設醫院檢驗科檢驗結果，雖呈安非他
    命陰性反應，惟查一般人注射海洛因或嗎啡後經體內吸收代
    謝約30分鐘後，以嗎啡型態為主開始排入尿中，而以最初6
    至12小時排泄量最多，約有75％之毒品代謝物（嗎啡）可在
    注射後24小時內陸續由尿中排出體外，剩餘量則可能在數日
    內分別排出體外，故一般而言，施用多量毒品者，於施用後
    4、5日內仍有可能檢出低濃度毒品反應，此有法務部調查局
    92年1月2日調科壹字第0910089203—0號函影本1份附卷可按
    。查本件被告係於97年10月16日晚上11時許施用第二級毒品
    安非他命，而其驗尿之時間則為98年2月24日，已逾4月有餘
    ，依上開說明，顯已逾檢出毒品反應之時間，故並無法資為
    有利於被告之證明。是原裁定以被告施用第二級毒品安非他
    命之犯行明確，而准檢察官之聲請，依毒品危害防制條例第
    20條第1項及觀察勒戒處分執行條例第3條第1項，裁定被告
    應送勒戒處所觀察、勒戒，其期間不得逾2月云云，經核於
    法並無違誤。至被告抗告意旨雖指稱其現已未再施用毒品，
    且已找得一份工作，深怕如去觀察勒戒，其妻小不知如何過
    活云云，惟此均非審酌應否裁定觀察勒戒之要件，是其抗告
    並無理由，應予駁回。
四、據上論結，應依刑事訴訟法第412條，裁定如主文。
中    華    民    國     98    年    7    月    30    日
            刑事第八庭  審判長法  官  羅  得  村
                              法  官  張  靜  琪
                              法  官  劉  榮  服
以上正本證明與原本無異。
不得再抗告。
                              書記官  江  玉  萍
中    華    民    國     98    年    7    月    30    日


司法院資訊處製作；財團法人民間司法改革基金會備份。
